【裁判字號】    98,裁,3153
【裁判日期】    981210
【裁判案由】    土地增值稅
【裁判全文】
最  高  行  政  法  院  裁  定
                                      98年度裁字第3153號
抗  告  人  甲○○
上列抗告人因與相對人臺北市稅捐稽徵處間土地增值稅事件，對
於中華民國98年5月26日臺北高等行政法院97年度訴字第2907號
裁定，提起抗告，本院裁定如下︰
    主  文
抗告駁回。
抗告訴訟費用由抗告人負擔。
    理  由
一、按抗告法院認抗告為不合法或無理由者，應為駁回抗告之裁
    定。
二、本件原裁定以：抗告人主張臺北市○○區○○段1小段135、
    135-1地號土地（權利範圍為00000000/000000000）原為其
    配偶戴月華所有，然以訴外人吳俊卿名義登記為土地所有權
    人，經戴月華與吳俊卿於民國（下同）97年2月21日經臺灣
    臺北地方法院臺北簡易庭調解成立，其調解內容略以：「相
    對人（即吳俊卿）願將坐落臺北市○○區○○段1小段135、
    135-1地號土地持分各000000000分之00000000變更登記予聲
    請人戴月華。」，抗告人及其配偶戴月華旋檢具調解筆錄等
    相關資料向相對人所屬中正分處申報系爭應有部分土地免徵
    土地增值稅並核發證明，經相對人所屬中正分處依土地稅法
    第28條規定，審認吳俊卿因法院調解成立願將系爭應有部分
    土地變更登記予戴月華，該項所有權之移轉，不問其為有償
    或無償，均應核課土地增值稅，乃以97年7月24日北市稽中
    正增字第09700202430號函復戴月華系爭應有部分土地仍應
    課徵土地增值稅（下稱原處分）。抗告人不服，提起訴願，
    遭臺北市政府決定不受理，遂以利害關係人身分，提起行政
    訴訟。惟本件抗告人並非受處分人，經闡明之結果，其係以
    受處分人戴月華為其配偶，以利害關係人之身分，提起本件
    訴訟。然受處分人戴月華與抗告人為各別之權利義務主體，
    抗告人為受處分人戴月華配偶，其個人之權利或法律上利益
    並不當然即受系爭處分之影響；而抗告人除說明其係受處分
    人配偶外，復未另行說明其個人已存之權利或法律上利益如
    何因系爭處分而受損害，並舉證以實其說，是尚難認抗告人
    就系爭處分有何法律上之利害關係，自不得對系爭處分提起
    行政爭訟。從而，訴願決定機關以抗告人非受處分人及利害
    關係人，而對其所提訴願為不受理之決定，於法並無不合；
    抗告人復提起本件訴訟，有起訴不備要件之不合法等由，乃
    駁回抗告人之訴。
三、抗告意旨略謂：抗告人現在國外，請求依法送達原裁定，以
    補敘抗告理由，並引用原起訴主張之理由云云。經核抗告人
    之上開理由，並未對原裁定以其非受處分人及利害關係人，
    逕提起訴訟，其起訴不合法為由，而裁定駁回其訴，具體指
    明原裁定有何違誤，其抗告難認有理由，應予駁回。至抗告
    人請求再行送達原裁定乙節，經查原裁定已依法送達抗告人
    在原審所陳明「臺北市○○○路○段121號5樓之14」一址，
    並由應送達處所之東方大樓管理委員會接收郵件人員洪萬宗
    收受，有送達證書附原審卷可稽，是原裁定已合法送達，抗
    告人請求依民事訴訟法規定，將原裁定由外交部送駐外機關
    轉送抗告人乙節，於法尚嫌無據。
四、據上論結，本件抗告為無理由。依行政訴訟法第104條、民
    事訴訟法第95條、第78條，裁定如主文。
中    華    民    國    98    年    12    月    10    日
                    最高行政法院第四庭
                        審判長法官  劉  鑫  楨
                              法官  黃  淑  玲
                              法官  劉  介  中
                              法官  曹  瑞  卿
                              法官  陳  鴻  斌
以  上  正  本  證  明  與  原  本  無  異
中    華    民    國    98    年    12    月    11    日
                              書記官  吳  玫  瑩


司法院資訊處製作；財團法人民間司法改革基金會備份。
